【裁判字號】    99,聲判,52
【裁判日期】    990907
【裁判案由】    聲請交付審判
【裁判全文】
臺灣桃園地方法院刑事裁定              99年度聲判字第52號
聲  請  人  丁○○
            丙○○
共同代理人  楊肅欣律師
被      告  甲○○
            乙○○
上列聲請人等因被告甲○○等發掘墳墓案件，不服臺灣高等法院
檢察署檢察長於中華民國99年8 月2 日99年度上聲議字第5629
號駁回聲請再議之處分（原不起訴處分案號：臺灣桃園地方法院
檢察署99年度偵字第10766 號），聲請交付審判，本院裁定如下
：
    主  文
聲請駁回。
    理  由
一、按告訴人不服上級法院檢察署檢察長或檢察總長認再議為無
    理由而駁回處分者，得於接受處分書後10日內委任律師提出
    理由狀，向該管第一審法院聲請交付審判。法院認為交付審
    判之聲請不合法或無理由者，應駁回之。刑事訴訟法第258
    條之1 第1 項、第258 條之3第2項前段，分別定有明文。
二、本件聲請人即告訴人丁○○、丙○○以被告甲○○、乙○○
    2 人涉犯發掘墳墓罪嫌，向臺灣桃園地方法院檢察署檢察官
    提出告訴，經該署檢察官以99年度偵字第10766 號為不起訴
    處分後，聲請人不服而聲請再議，經臺灣高等法院檢察署檢
    察長認再議為無理由，以99年度上聲議字第5629號處分書駁
    回再議之聲請，聲請人2 人於民國99年8 月12日經郵政機關
    送達同居人賴兆和收受該處分書後，委任律師於99年8 月23
    日具狀向本院聲請交付審判等情，分別有臺灣高等法院檢察
    署上開處分書、送達證書及蓋有本院收文章戳之聲請交付審
    判狀、律師委任狀等件附卷可稽，經核聲請程序於法相合。
三、聲請交付審判意旨略以：
（一）系爭墳墓坐落在桃園縣蘆竹鄉○○段69-13 地號土地，該
      土地原為告訴人先人所有，因土地移轉原因轉輾登記為被
      告乙○○所有，毗鄰之同段69-26 地號土地則為被告甲○○所有，被告甲○○既將上開土地出租藍奕杰（聲請人誤
      載為藍英杰），應對於與被告乙○○所有系爭土地之界線
      知悉，藍奕杰也應知悉土地之界線，否則如何使用系爭土
      地？是藍奕杰在上開土地整地時，沒有理由超出界線而挖
      到被告乙○○所有之土地，並將土方堆置在上開墳墓上，
      藍奕杰故意發掘毀損墳墓，應堪認定。
（二）處分書採信藍奕杰之證詞，認系爭墳墓係鄰地整地時不慎
      壓壞，不符經驗法則，而被告甲○○與乙○○為堂兄弟，
      被告甲○○從小就在上開土地上耕作，其早知悉系爭土地
      上有墳墓，其2 人利用將土地出租藍奕杰整地之名，行毀
      損墳墓之實，達到墳墓破壞之地步，原處分書認被告2 人
      無發掘墳墓之故意，處分書仍予維持，誰能相信。
（三）綜上所述，爰依法於法定期間內檢陳理由向本院聲請交付
      審判等語。
四、聲請人等以其先祖賴漢對之墳墓設於桃園縣蘆竹鄉○○段
    69-13 地號土地上，已有百餘年，被告乙○○在78年間取得
    上開土地所有權時，明知墳墓早已存在，竟基於發掘毀損墳
    墓之故意，於98年5 月間，夥同被告甲○○以整地之名，將
    大量廢土棄置於上開墳墓上，破壞墳墓之完整性，因認被告
    涉犯刑法第248 條第1 項之發掘墳墓罪及同法第353 條毀損
    建築物罪，而於98年6 月26日具狀向臺灣桃園地方法院檢察
    署提出告訴。經臺灣桃園地方法院檢察署檢察官偵查後，於
    99 年5月28日以99年度偵字第10766 號為不起訴處分，理由
    略以：系爭土地確實座落在被告乙○○所有之系爭土地上，
    且證人藍奕杰確有向被告甲○○租用系爭土地旁之桃園縣蘆
    竹鄉○○段69-26 地號土地作為堆放營造材料之倉庫，故就
    該地整地，系爭墳墓因證人藍奕杰整地而堆放大量土方而致
    墳墓內之金甕破損等情，業據被告乙○○、甲○○於警詢時
    及偵查中供承不諱，且與告訴人丁○○、丙○○於警詢時及
    偵查中之指訴及證人藍奕杰於偵查中之證述情節相符，並有
    相關卷證等在卷可佐。另臺灣桃園地方法院檢察署檢察官至
    系爭土地及系爭墳墓履勘結果，系爭墳墓上之土方均已清除
    完畢，無法看出系爭墳墓之原貌或遭破壞之情形。自證人藍
    奕杰及被告甲○○證述，足認被告甲○○並無故意要破壞系
    爭墳墓而將其所有之上揭地號土地租予證人藍奕杰，並要求
    證人藍奕杰整系爭墳墓附近之地，或要求證人藍奕杰將土方
    堆放在系爭墳墓上之情事，被告乙○○亦未參與此整地之事
    宜，事先亦不知情。又系爭墳墓並非建築物，與刑法第253
    條毀損建築物之構成要件未合，且被告2 人主觀上均無毀損
    或挖掘系爭墳墓之故意，被告乙○○於客觀上與系爭墳墓遭
    破壞亦無任何關連，應認被告甲○○、乙○○之罪嫌均尚有
    不足，自應為不起訴處分等語。
五、聲請人等不服前揭不起訴處分，而向臺灣高等法院檢察署提
    起再議，經該署以99年度上聲議字第5629號處分書駁回再議
    之聲請，其理由則以：墳墓固屬定著於土地之工作物，然並
    無屋頂且無牆壁圍繞，非刑法所指之建築物；又依偵查中檢
    察官現場勘驗結果，足見系爭墳墓並無墓碑，及被告等供述
    之系爭墳墓原先坐落所在並其外觀、週遭環境等，參酌證人
    藍奕杰所證，事先並不知道系爭土地上有系爭墳墓，可能是
    整地時不小心弄到了等語之證詞，堪信系爭墳墓係鄰地整地
    置土時，不慎壓壞。參以證人藍奕杰係向被告甲○○租地後
    雇工整地，系爭墳墓則位於被告乙○○土地上，被告乙○○
    與證人藍奕杰在租地使用上，不生任何法律關係，且無何事
    證足認系爭墳墓遭破壞係出諸被告等之故意行為，原檢察官
    以被告等發掘墳墓、毀損罪嫌均有未足，而為不起訴處分，
    於法並無不合。再議指被告等土地交界處設有鐵皮圍籬及前
    開告示牌，土地界線請楚云云，並非實在，且係以推測之詞
    指被告等有聲請人所指犯行，應認再議為無理由等語。
六、本院依職權調閱臺灣桃園地方法院檢察署檢察官99年度偵字
    第10766 號偵查卷，審核後仍聲請人聲請交付審判為無理由
    ，除引用臺灣高等法院檢察署處分書上揭理由外，另補充：
（一）聲請人等之先祖賴漢對之墳墓設於桃園縣蘆竹鄉○○段
      69-13 地號土地上，而該土地為被告乙○○所有，且藍奕
      杰有向被告甲○○租用其所有桃園縣蘆竹鄉○○段69-8、
      69-26 地號土地作為堆放營造材料之倉庫，系爭墳墓亦因
      證人藍奕杰整地堆放大量土方而致墳墓內之金甕破損等情
      ，業據被告乙○○、甲○○於警詢時及偵查中供承不諱，
      且與告訴人丁○○、丙○○於警詢時及偵查中之指訴及證
      人藍奕杰於偵查中之證述情節相符，並有系爭土地及桃園
      縣蘆竹鄉○○段69-26 地號土地之土地登記第二類謄本、
      賴漢對之繼承系統表、桃園縣蘆竹地政事務所98年12 月3
      日蘆地測字第0981004878號函附之土地複丈成果圖、租賃
      契約書影本各1 份及現場照片5 張等在卷可佐，是此部分
      事實堪以認定。
（二）而臺灣桃園地方法院檢察署檢察官於98年11月19日至現場
      勘驗結果以：墓地現況靠北方位置有石塊一堆約6 大塊，
      據告訴人丙○○所述石塊係充當墓碑及掃墓台所用，靠石
      塊以南原為墓塚，但現已無隆起，石塊上方及北方原覆蓋
      雜草約4 公尺高等情，有訊問筆錄1 紙附於偵查卷可查（
      參偵查卷第63頁），佐以證人藍奕杰與被告甲○○訂立之
      租賃契約書（參同上卷第55至56頁）中承租土地範圍除同
      段69-26 地號土地外尚有69-8地號土地，再觀諸桃園縣蘆
      竹地政事務所上開複丈成果圖，告訴人指界墳墓位置，確
      係坐落在69-13 地號、靠近69-8地號土地上，可知告訴人
      先人之墳墓本無確切位置，即使在此之前告訴人也僅係憑
      石塊充當墓埤及掃墓台，而原墳墓位置雜草高有4 公尺，
      復與鄰地之69-8地號土地界線不明，是證人藍奕杰向被告
      甲○○租用69-26 、69-8土地後整地時不清楚確切界址為
      何而不慎挖掘到告訴人先祖之墳墓一節，應可理解而並不
      違常情，且此亦難以推認被告甲○○知悉證人藍奕杰整地
      時越界開挖，並破壞隔鄰土地內之告訴人先祖之墳墓，當
      亦無法期待出租人即被告甲○○須對承租人越界整地之行
      為負責，是聲請人以被告甲○○既將上開土地出租藍奕杰
      ，應對於與被告乙○○所有系爭土地之界線知悉云云，已
      乏依據，其因藍奕杰整地壓壞告訴人先祖墳墓之行為同具
      故意發掘墳墓之主觀犯意云云，則更無所憑，此外復無其
      他積極證據可證被告甲○○確具發掘墳墓之故意，此部分
      應屬不能證明。
（三）再者，證人藍奕杰向被告甲○○租用69-26 、69-8土地後
      整地用以做為堆放營造材料之倉庫一節，已如前述，而本
      件無從證明被告甲○○將其土地出租予證人藍奕杰後為藍
      奕杰破壞告訴人先祖墳墓之行為具發掘墳墓故意一節，亦
      已如上開說明，而系爭墳墓所在位置即69-13 地號土地所
      有人即被告乙○○與被告甲○○及證人藍奕杰就上開土地
      租賃整地等行為均無任何關係，被告甲○○發掘墳墓罪嫌
      已難證明，更無從認定何以被告乙○○同具發掘墳墓之故
      意，亦無任何證據可證被告乙○○就告訴人先祖墳墓遭破
      壞一節與被告甲○○或證人藍奕杰具犯意聯絡或行為分擔
      ，聲請人徒以被告乙○○與被告甲○○為堂兄弟，即認被
      告乙○○不可能不知系爭土地上有墳墓一座，是被告2 人
      有發掘墳墓故意云云，均乏依據。更何況若證人藍奕杰整
      地時真具發掘墳墓之故意，本院亦查無何以非親為整地行
      為之出租人即被告甲○○與鄰地所有人即被告乙○○需同
      負故意發掘墳墓之責，此外，復查無其他積極證據足認被
      告乙○○、甲○○有告訴人所指之上述犯行。
七、綜上所述，聲請人等所有指摘不利於被告等之事證，業經檢
    察機關詳為調查及斟酌，且原不起訴處分書及臺灣高等法院
    檢察署處分書所載理由亦未違背經驗法則、論理法則或其他
    證據法則，故本院認聲請人所指之被告2 人發掘墳墓及毀損
    建築物犯行，均無法證明，聲請人對於駁回再議之處分加以
    指摘，求予交付審判，非有理由。從而，原檢察官及臺灣高
    等法院檢察署檢察長分別依刑事訴訟法第252 條第10款、第
    258 條前段之規定，對被告等予以不起訴處分及駁回再議之
    聲請，於法自無違誤，是聲請人等本件交付審判之聲請，並
    無理由，應予駁回。
據上，爰依刑事訴訟法第258 條之3第2項前段，裁定如主文。
中    華    民    國    99    年    9     月    7     日
                  刑事第三庭審判長    法  官  謝順輝
                                      法  官  曾雨明
                                      法  官  楊麗文
以上正本證明與原本無異。
不得抗告。
                                      書記官  柯凱騰
中    華    民    國    99    年    9     月    7     日

司法院資訊處製作；財團法人民間司法改革基金會備份。
